臺灣高等法院民事判決
111年度上字第277號
上  訴  人  宣捷細胞生物製藥股份有限公司

法定代理人  宣昶有  
訴訟代理人  曾維熾  
上  訴  人  宣昶有  
訴訟代理人  鄧為元律師
            蔡孟容律師
            黃榆婷律師
被 上訴 人  宣宥浩  
法定代理人  王敏    
上列當事人間請求確認股東權利存在事件，上訴人對於中華民國
111年1月7日臺灣新竹地方法院110年度訴字第790號第一審判決
提起上訴，本院於111年5月31日言詞辯論終結，判決如下：
    主      文
上訴駁回。
第二審訴訟費用由上訴人負擔。
    事實及理由
一、被上訴人主張：伊以原法院109年度重訴字第9號判命上訴人
    宣昶有給付伊新臺幣（下同）1,000萬元本息之確定判決為
    執行名義，聲請強制執行宣昶有對上訴人宣捷細胞生物製藥
    股份有限公司（下稱宣捷公司）之股份20萬股（下稱系爭股
    份），經原法院囑託臺灣士林地方法院以110年度司執助字
    第5042號（下稱系爭執行事件），向宣捷公司核發扣押命令
    （下稱系爭扣押命令），禁止宣昶有轉讓系爭股份，並禁止
    宣捷公司就系爭股份為移轉之記載。系爭扣押命令於民國11
    0年8月9日送達宣捷公司後，宣捷公司於110年8月16日以宣
    昶有對其無股份存在為由聲明異議。然宣捷公司未依宣昶有
    上開股權變動結果辦理董事持股之變更登記，對伊自不生效
    力。爰依公司法第12條、強制執行法第120條第2項規定，求
    為確認宣昶有對宣捷公司有系爭股份存在之判決（原審為被
    上訴人勝訴之判決，上訴人提起上訴）。
二、上訴人則以：宣昶有前向表姊即訴外人曾倩怡借款400萬元購買系爭股份，嗣於109年12月24日以代物清償之方式，將系爭股份讓與曾倩怡，以清償上開借款，現無持有系爭股份。宣昶有雖為宣捷公司董事長，惟董事移轉持股，非屬公司法第12條所定應登記之事項，宣昶有移轉系爭股份後，宣捷公司雖未辦理變更登記，仍無不得對抗被上訴人之情事；況宣捷公司已於本院言詞辯論終結前完成宣昶有持股之變更登記，自無被上訴人所指違反公司法第12條規定之情形等語，資為抗辯。並上訴聲明：㈠原判決廢棄；㈡前開廢棄部分，被上訴人在第一審之訴駁回。 
三、系爭扣押命令禁止宣昶有轉讓系爭股份，並禁止宣捷公司就
    系爭股份為移轉之記載，該命令於110年8月9日送達宣捷公
    司時，經濟部商工登記公示資料登載宣昶有為宣捷公司董事
    長並持有系爭股份等事實，為兩造所不爭執（見本院卷第94
    -95頁），且經本院職權調取系爭執行事件卷宗核閱無訛，
    堪信屬實。被上訴人請求確認宣昶有對宣捷公司有系爭股份
    存在，為上訴人以前詞否認。茲就爭點論述如下：　　
　㈠按董事經選任後，應向主管機關申報，其選任當時所持有之
    公司股份數額；董事在任期中其股份有增減時，應向主管機
    關申報並公告之，為公司法第197條第1項前段、第2項所明
    定。是股份有限公司董事之變更，為公司應登記之事項（最
    高法院104年度台簡上字第31號判決意旨參照）。次按公司
    設立登記後，有已登記之事項有變更而不為變更之登記者，
    不得以其事項對抗第三人，此觀公司法第12條規定即明。又
    執行法院所發扣押命令對於債務人及第三人之效力，依強制
    執行法第117條準用同法第115條第1項規定，係禁止執行債
    務人收取對第三人之財產權或其他處分，並禁止第三人向執
    行債務人清償。若執行債務人或第三人為有礙執行效果之行
    為，類推適用同法第51條第2項之規定，對於執行債權人不
    生效力（最高法院110年度台上字第468號民事判決意旨參照
    ）。
　㈡宣昶有主張其前向曾倩怡借款400萬元購買系爭股份，嗣於10
    9年12月24日將系爭股份讓與曾倩怡乙節，業據提出與其所
    述相符之存摺內頁、存款憑證、股份轉受讓同意書及蓋有背
    書轉讓印鑑暨兆豐證券股務代理專用章之股票轉讓登記表等
    件為憑（見原審卷第127-137頁），固堪認定。然系爭扣押
    命令於110年8月9日到達宣捷公司時，宣昶有乃宣捷公司之
    董事長，且宣捷公司斯時尚無將宣昶有前揭轉讓系爭股份之
    結果辦理公司變更登記，此為兩造所不爭執之事實。依前開
    說明，董事於任期中之持股既屬公司應登記事項，宣捷公司
    未依宣昶有持股轉讓結果辦理變更登記，依公司法第12條之
    規定，自不得以此對抗被上訴人，是被上訴人主張宣昶有前
    開轉讓系爭股份之行為，對其不生效力乙節，核屬有據。
　㈢上訴人雖辯以：宣捷公司於本院言詞辯論終結前，已辦畢變
    更登記宣昶有之持股為零，系爭股份轉讓行為應屬有效云云
    。然系爭扣押命令到達時，宣捷公司確實未依宣昶有前開轉
    讓系爭股份之結果辦理公司變更登記，復經被上訴人依公司
    法第12條規定，主張該轉讓股份之行為對其不生效力，則該
    轉讓股份行為對被上訴人既屬無效，即無從因宣捷公司事後
    辦理變更登記之結果而補正其效力，方符公司法第12條保護
    善意第三人之規範意旨。再者，系爭扣押命令已明示禁止宣
    捷公司就系爭股份為轉讓之記載，是宣捷公司於收受系爭扣
    押命令後所為前開變更登記，自屬違背、妨礙系爭扣押命令
    效力之行為，被上訴人依強制執行法第51條規定，主張該變
    更持股登記之記載，對於執行債權人即被上訴人不生效力，
    亦屬有據。上訴人前開所辯，洵不足取。
四、綜上所述，被上訴人依強制執行法第120條第2項規定，訴請
    確認宣昶有對宣捷公司有系爭股份存在，為有理由，應予准
    許。原審為上訴人敗訴之判決，理由雖有不同，結論則無二
    致，仍應維持。上訴論旨指摘原判決不當，求予廢棄改判，
    為無理由，應駁回上訴。
五、本件事證已臻明確，兩造其餘之攻擊或防禦方法及所用之證
    據，經本院斟酌後，認為均不足以影響本判決之結果，爰不
    逐一論列，附此敘明。
六、據上論結，本件上訴為無理由，依民事訴訟法第449條第2項
    、第78條，判決如主文。
中　　華　　民　　國　　111 　年　　6 　　月　　14　　日
　　　　　　　　　民事第十八庭
　　　　　　　　      審判長法  官  黃明發   
                            法  官  林政佑
                            法  官  陳  瑜
　　　　　　　　　　　　　　
正本係照原本作成。
如不服本判決，應於收受送達後20日內向本院提出上訴書狀，其
未表明上訴理由者，應於提出上訴後20日內向本院補提理由書狀
（均須按他造當事人之人數附繕本）上訴時應提出委任律師或具
有律師資格之人之委任狀；委任有律師資格者，另應附具律師資
格證書及釋明委任人與受任人有民事訴訟法第466 條之1第1項但
書或第2項所定關係之釋明文書影本。如委任律師提起上訴者，
應一併繳納上訴審裁判費。
中　　華　　民　　國　　111 　年　　6 　　月　　15　　日

　　　　　　　　　　　　　　書記官  江怡萱